【裁判字號】    92,上訴,2176
【裁判日期】    920723
【裁判案由】    誣告
【裁判全文】
臺灣高等法院刑事判決                          九十二年度上訴字第二一七六號
    上  訴  人
    即  被  告  甲○○
右上訴人，因誣告案件，不服台灣桃園地方法院九十二年度訴字第一二號，中華民國
九十二年五月二十二日第一審判決（起訴案號：台灣桃園地方法院檢察署九十一年度
偵字第二二六二八號），提起上訴，本院判決如左：
    主  文
上訴駁回。
    事  實
一、甲○○與乙○○雖係夫妻，惟二人感情不睦並自民國八十九年十月起即已分居，
    詎甲○○竟意圖使乙○○受刑事處分，於九十一年六月二十八日至臺灣桃園地方
    法院檢察署，捏造事實向檢察官申告乙○○於同年六月二十四日在桃園縣平鎮市
    貿易七村市場某處搶奪其上衣口袋內之現金新台幣（下同）約數百元，而誣指乙
    ○○涉犯搶奪罪嫌，經該署檢察官偵查後，於九十一年七月三十一日以九十一年
    度偵字第一二０七六號提起公訴，由本院於同年十月八日以九十一年度易字第一
    五二七號判決乙○○無罪，於同年十一月二十一日確定。
二、案經乙○○訴由臺灣桃園地方法院檢察署檢察官偵查起訴。
    理  由
一、訊據上訴人即被告甲○○固不諱言於右揭時地向臺灣桃園地方法院檢察署檢察官
    指述被害人乙○○如事實欄所示罪嫌之事實，惟矢口否認有何誣告犯行，辯稱：
    當日早上六、七時許，伊去貿易七村市場買菜時，遇到被害人乙○○，其二人一
    向相處不睦，而被害人向伊要二百萬元買房子未果，即伸手往伊口袋抓，拿走幾
    百元後離去，伊越想越氣才提出告訴云云。
二、惟查，右揭犯罪事實，業據告訴人乙○○指訴歷歷，核與證人梁茂起於偵審中到
    庭證述：伊每日均在中壢市○○路○○路口上散步，距貿易七村市場及被告所指
    與告訴人拉扯之龍岡國中很近，九十一年六月二十四日起至同月二十六日一連數
    天，均有見到告訴人在該處搭公車上班，但未曾見其與被告在路上有何爭吵或拉
    扯等情相符，而證人梁茂起與被告間既無怨隙，衡情自無構陷被告之理，且被告
    於原審審理時供稱：告訴人搶奪時，其子田智源在場，然被告於九十一年六月二
    十八日申告乙○○搶奪其錢財時，檢察官曾詢之以：「搶奪部分除有無其他證人
    ？」時，被告竟答稱：「無，我回去再想想看。」嗣於原審九十一年度易字第一
    五二七號案件審理中，被告復於九十一年九月二十六日審理時當庭供稱：當時沒
    有人看到，田智源跟我說他有看到云云，此有臺灣桃園地方法院檢察署九十一年
    度偵字第一二０七六號及原審九十一年度易字第一五二七號案卷節本在卷可憑，
    倘被告所指告訴人搶奪及其子田智源目睹等情屬實，則被告於案發後僅四日即向
    檢察官申告，就被害情節當記憶猶新，斷無忘記田智源曾當場目睹之可能，足徵
    被告前揭告訴人乙○○搶奪其錢財之指訴，顯係虛構，其使告訴人受刑事處分之
    意圖，至為灼然，上開所辯，無非事後卸責之詞，自不足採信。至證人田智源於
    原審審理時雖仍堅稱：九十一年六月二十四日確有目睹被告與乙○○拉扯云云，
    然其不僅就告訴人是否自被告上衣口袋拿走金錢一事，於前案偵審中供述不一，
    並就下列重要情節：告訴人自被告身上強行取走數百元時，有無與被告發生拉
    扯。告訴人有無拿到錢。告訴人強行取錢時，被告口袋有無掉落物。被告
    自何方向看到證人田智源。所為證述均與被告相左，有上開案卷影本及刑事判決
    在卷可按，顯係出於杜撰，亦非可採。此外，復有告訴人提出之考勤表影本一張
    在卷可佐，本件事證明確，被告犯行堪以認定。
三、核被告甲○○所為，係犯刑法第一百六十九條第一項之普通誣告罪。原審適用論
    罪法條及刑法第七十四條第一款，審酌被告犯罪之動機、目的、手段、被告之品
    行、智識程度、犯罪所造成之危害及其犯罪後之態度等一切情狀，量處有期徒刑
    四月。末查被告前未曾受有期徒刑以上刑之宣告，有本院被告全國前案紀錄表及
    臺灣桃園地方法院檢察署刑案資料查註紀錄表各一份附卷可考，因一時失慮，偶
    罹刑典，且其年事已高，於前案為無罪之判決後，亦未聲請檢察官上訴，經此一
    刑之宣告後，應知警惕而無再犯之虞，因認所宣告之刑以暫不執行其刑為當，予
    以宣告緩刑二年，用啟自新。經核認事用法均無不合。被告上訴意旨否認犯罪，
    依前述各情並無可採，上訴核無理由，應予駁回。
據上論斷，應依刑事訴訟法第三百六十八條，判決如主文。
本案經檢察官賴俊雄到庭執行職務。
中      華      民      國    九十二    年      七      月    二十三    日
                              臺灣高等法院刑事第十八庭
                                 審判長 法  官  吳      敦
                                        法  官  劉  慧  芬
                                        法  官  吳  明  峰
右正本證明與原本無異。
如不服本判決，應於收受送達後十日內向本院提出上訴書狀，其未敘述上訴之理由者
並得於提起上訴後十日內向本院補提理由書（均須按他造當事人之人數附繕本）。
                                        書記官  李  華  安
中      華      民      國    九十二    年      七      月    二十三    日
附錄：本案論罪科刑法條全文
刑法第一百六十九條：
意圖他人受刑事或懲戒處分，向該管公務員誣告者，處七年以下有期徒刑。
意圖他人受刑事或懲戒處分，而偽造、變造證據，或使用偽造、變造之證據者，亦同
。


司法院資訊處製作；財團法人民間司法改革基金會備份。
